臺灣臺南地方法院臺南簡易庭民事判決
109年度南建簡字第11號
原      告
即反訴被告  全宥有限公司     

法定代理人  李育錚      
訴訟代理人  陳廷瑋律師
            劉哲宏律師
            吳鎧任律師
            鄭猷耀律師
上列一人之
複 代 理人  高夢霜律師
            蔡宜真律師
被      告
即反訴原告  周復華      


訴訟代理人  杜婉寧律師
            袁素萍      
            張皓        
上列當事人間請求給付工程尾款等事件，經本院於民國111年4月
8日言詞辯論終結，判決如下︰
    主      文
一、本訴被告應給付本訴原告新臺幣28,731元，及自民國109年1
    2月12日起至清償日止，按週年利率百分之5計算之利息。
二、本訴原告其餘之訴駁回。
三、本訴訴訟費用由兩造各自負擔。 
四、本訴原告本判決勝訴部分得假執行。但本訴被告如以新臺幣
    28,731元為本訴原告預供擔保，得免為假執行。　　
五、反訴原告之訴及假執行之聲請均駁回。
六、反訴訴訟費用由兩造各自負擔。 
    事實及理由
一、原告即反訴被告全宥有限公司（下稱全宥公司）起訴主張及
    反訴答辯略以：
　㈠全宥公司於民國109年2月15日與被告即反訴原告周復華（下
    逕稱其名)簽立門牌號碼臺南市○區○○街000巷0弄00號房屋(
    下稱系爭房屋)裝修工程承攬合約，工程總價原約定為新臺
    幣（下同）127萬元，嗣經追加、減工程，工程總價變更為1
    ,313,180元(下稱系爭工程、系爭契約）。系爭工程已於109
    年5月6日全部完工，並經周復華於109年6月底驗收完成，惟
    周復華僅給付1,181,862元，尚積欠工程尾款131,318元。又
    除系爭工程以外，全宥公司另追加施作附表一所示工程，工
    程款為136,230元，扣除全宥公司於系爭工程中漏未施作之
    附表二編號1至5項工程之工程款29,050元，周復華應給付23
    8,498元工程款【計算式：131,318元＋136,230元－29,050元
    】。另否認附表二編號6至12為系爭契約約定之工程項目，
    亦否認系爭工程有附表二編號6至12所示瑕疵。
　㈡並聲明(見本院卷一第193頁，本院卷二第95頁)：
　⒈本訴部分：周復華應給付全宥公司238,498元，及自變更聲明
    暨準備狀繕本送達翌日起至清償日止，按週年利率百分之5
    計算之利息。
　⒉反訴部分：反訴原告之訴駁回。
二、周復華答辯及反訴主張略以：
  ㈠兩造合意附表一編號1係贈送，毋庸收費；附表一編號2、9、
    10同意依社團法人臺南市建築師公會第000000000號鑑定報
    告(下稱系爭鑑定報告)依序給付1,073元、2,738元、1,000
    元；附表一編號4業經兩造合意刪除未設置；附表一編號3、
    5、6、8、11為系爭工程範圍，不應再計價；兩造約定附表
    一編號7使用印度黑大理石為材質，係全宥公司擅自變更為
    較便宜之石英石；附表一編號12係全宥公司未經周復華同意
    ，擅自裝置，業已移除。又全宥公司施作系爭工程有附表二
    所示瑕疵，依民法第493條、第494條、第495條規定，應扣
    除及修補賠償費用如附表二所示金額總計237,363元，以此
    金額與應給付原告之工程尾款131,318元抵銷，全宥公司應
    給付周復華106,045元。
  ㈡並聲明(見本院卷一第177頁、本院卷二第82頁)：
　⒈本訴部分：原告之訴駁回；如受不利判決，願供擔保，請准
    宣告免為假執行。
　⒉反訴部分：全宥公司應給付周復華106,045元，及自反訴起訴
    狀繕本送達翌日起至清償日止，按週年利率百分之5計算之
    利息；願供擔保，請准宣告假執行。
三、得心證之理由：
　㈠本訴部分：
　⒈按稱承攬者，謂當事人約定，一方為他方完成一定之工作，
    他方俟工作完成，給付報酬之契約；未定報酬額者，按照價
    目表所定給付之；無價目表者，按照習慣給付；報酬應於工
    作交付時給付之，無須交付者，應於工作完成時給付之，民
    法第490條第1項、第491條第2項、第505條第1項分別定有明
    文。又當事人主張有利於己之事實者，就其事實有舉證之責
    任，民事訴訟法第277條前段定有明文。民事訴訟如係由原
    告主張權利者，應先由原告負舉證之責，若原告先不能舉證
    ，以證實自己主張之事實為真實，則被告就其抗辯事實即令
    不能舉證，或其所舉證據尚有疵累，亦應駁回原告之請求。
　⒉經查：
　⑴系爭契約工程款總價為1,313,180元；周復華已給付1,181,86
    2元，未付之工程尾款為131,318元等節，有系爭契約(見本
    院卷一第37至44頁、第199至205頁)為證，並為兩造所不爭
    執(見本院卷二第96頁)，此部分堪信為真。
　⑵全宥公司主張除系爭工程外，另追加施作附表一所示工程，
    追加工程款為136,230元等語(見本院卷一第193至196頁)；
    周復華則以前揭情詞置辯(見本院卷一第260至261頁、第314
    至316頁，本院卷二第96至99頁)，是全宥公司請求附表一編
    號2「客廳大門上方玻璃」、附表一編號9「鞋櫃下磁磚打除
    後新貼」、附表一編號10「1樓浴室毛巾桿」追加工程款4,8
    11元【計算式：1,073元＋2,738元＋1,000元】，有系爭鑑定
    報告可佐，復為周復華所不爭執，應屬有據。至全宥公司辯
    稱：系爭鑑定報告鑑價金額過低等語，惟未舉證以實其說，
    尚難憑採。
　⑶全宥公司主張附表一編號1、3至8、11至12追加工程款，然為
    周復華所爭執，並以前揭理由抗辯，則本院依序論敘如下：
    　
　①附表一編號1「2樓房間窗簾2口」業經兩造約明係「贈送」乙
    節，有系爭契約工程異動單在卷可稽(見本院卷一第42、205
    頁)，復為全宥公司所不爭執(見本院卷一第314頁)，是全宥
    公司請求附表一編號1「2樓房間窗簾2口」追加工程款為無
    理由。至全宥公司辯稱：兩造嗣後口頭合意變更為不贈送等
    語(見本院卷一第314頁)，惟未舉證以實其說，尚難憑採。
　②附表一編號3「廚房舊牆壁打除打底」、編號5「中島加大增
    加抽屜」、編號6「側拉」、編號11「1樓浴室門框新作」，
    依契約及工程習慣為系爭工程範圍乙情，有系爭鑑定報告可
    稽，是全宥公司請求追加工程款為無理由。
　③附表一編號4「2樓訂製浴櫃」工程經刪除未裝設乙節，為兩
    造所不爭執(見本院卷一第314頁，本院卷二第97頁)，並有
    系爭契約工程異動單在卷可稽(見本院卷一第43頁)；附表一
    編號8「大怪物」未施作乙節，有系爭鑑定報告可稽，是全
    宥公司請求上開部分追加工程款為無理由。至全宥公司辯稱
    ：「2樓浴櫃」是訂製的，周復華雖說不做「2樓浴櫃」了，
    但已經訂製了，所以周復華仍應給付工程款等語(見本院卷
    二第97頁)，惟未舉證以實其說，尚難憑採。
　④附表一編號7「中島檯面使用石英石價差」部分：
　　兩造原約定中島檯面材質為人造石，後來合意改用印度黑大
    理石，合意加價5,000元乙節，有系爭契約工程異動單在卷
    可稽(見本院卷一第40、203頁)，復為兩造所不爭執(見本院
    卷二第98頁)，堪信為真。又系爭房屋中之「中島檯面」現
    況為石英石檯面，價格約29,340元，若該「中島檯面」改採
    印度黑大理石，價格約85,575元乙節，有系爭鑑定報告可稽
    ，是全宥公司未使用兩造合意之印度黑大理石為中島檯面，
    反而使用價格較低之石英石材質，其請求追加工程款顯無理
    由。至全宥公司辯稱：後來因為印度黑大理石缺貨，兩造又
    合意改為石英石等語(見本院卷二第98頁)，惟未舉證以實其
    說，尚難憑採。
　⑤附表一編號12「微波爐鐵架」位置如廚具平面圖所示，價格
    約2,000元乙節，有系爭鑑定報告可稽，是全宥公司請求追
    加工程款2,000元為合理。
　⑷依上，全宥公司主張系爭契約尚有工程尾款131,318元，及追
    加工程款6,811元【計算式：附表一編號2之1,073元＋附表一
    編號9之2,738元＋附表一編號10之1,000元＋附表一編號12之2
    ,000元】，共計138,129元，應屬有據，逾此部分為無理由
    。至全宥公司不爭執漏未施作而同意扣款之29,050元，詳後
    述，附此敘明。
  ㈡反訴部分：
　⒈按工作有瑕疵者，定作人得定相當期限，請求承攬人修補之
    。承攬人不於前項期限內修補者，定作人得自行修補，並得
    向承攬人請求償還修補必要之費用；因可歸責於承攬人之事
    由，致工作發生瑕疵者，定作人除依前二條之規定，請求修
    補或解除契約，或請求減少報酬外，並得請求損害賠償，民
    法第493條第1、2項、第495條第1項定有明文。
　⒉經查：
　　周復華主張系爭工程之瑕疵、修補及賠償費用如附表二所示
    等語(見本院卷二第81至82頁)，惟全宥公司除同意扣除附表
    二編號1至5所示瑕疵修補及賠償費用29,050元以外，其餘項
    目均以前揭情詞置辯(見本院卷一第194頁)，堪認全宥公司
    就附表二編號6至12有拒絕修補之意，則本院就附表二編號6
    至12是否為瑕疵及修補賠償費用依序論敘如下：　
　⑴附表二編號6「2樓新增電表未完成2樓用電佈線」屬於兩造原
    約定應施工作之工程範圍，該項工程未施作，應扣除工程款
    3,000元；附表二編號7「1樓廚房220伏特電壓内線系統未接
    地線」屬於兩造原約定應施工作之工程範圍，且依用戶用電
    設備裝置規則第27條第9項規定，對地電壓超過150伏之其他
    固定式用電器具及其配線應加接地線，此部分應扣除工程款
    1,000元等節，有系爭鑑定報告可稽，是周復華主張瑕疵修
    補費用4,000元【計算式：3,000元＋1,000元】，為有理由。
　⑵附表二編號8「1樓廁所門框及門檻、樓梯、牆壁工程未收尾
    、多處碰傷及髒污」之瑕疵經鑑定：廁所門檻、地板及門框
    有部份髒污，修復費用為3,500元，另樓梯碰傷處已由周復
    華修復，無從估價乙節，有系爭鑑定報告可稽，惟樓梯碰傷
    處之修復費用有周復華所提金額10,500元發票(見本院卷一
    第141頁)可證，是周復華主張此部分瑕疵修補費用14,000元
    【計算式：3,500元＋10,500元】，為有理由。
　⑶周復華主張附表二編號9「2樓外推房間高低差6公分」之瑕疵
    ，業經伊僱工拆除地板、重新安裝地板而修復，支出10,500
    元乙節，業據提出發票(見本院卷一第139頁)為證，核與系
    爭鑑定報告所稱：現場以水平儀測量高程誤差在0.1公分以
    內，拆除重鋪費用11,100元等語大致相符，是周復華主張此
    部分瑕疵修補費用10,500元，為有理由。
　⑷附表二編號10「廚房洩水線施工錯誤導致廚房無法正確洩水
    」之瑕疵，經鑑定人在現場以水平儀測量高程，鑑定結果為
    地板積水無法自然排向排水口，即洩水坡度錯誤，如欲改正
    錯誤則須拆卸廚具、牆面烤漆玻璃、地板磁磚及粉刷層打除
    ，重新訂洩水坡度，再貼地板磁磚，廚具回復，復原費用共
    46,848元乙節，有系爭鑑定報告可稽，是周復華主張修補費
    用46,848元，為有理由。
　⑸附表二編號11「中島檯面石材價差」：　
　　兩造原約定中島檯面材質為人造石，後來合意改用印度黑大
    理石，合意加價5,000元；系爭房屋中之「中島檯面」現況
    為石英石檯面等節，業經認定如前，則全宥公司未依合意加
    價5,000元之印度黑大理石為材質，是周復華主張賠償5,000
    元部分為有理由，逾此範圍則屬無據。
　⑹附表二編號12「非中島檯面石材價差」：　　
　　周復華主張系爭工程中「非中島檯面」石材亦約定為印度黑
    大理石乙節，未經舉證以實其說，況縱使周復華主張為真，
    兩造就改用印度黑大理石合意加價5,000元乙情，業經認定
    如上，則全宥公司未依合意加價5,000元之印度黑大理石為
    材質，業經認定於前，自不得再重複請求。
  ⑺依上，周復華主張全宥公司應給付瑕疵修補及賠償費用109,3
    98元【計算式：全宥公司不爭執附表二編號1至5之29,050元
    ＋附表二編號6之3,000元＋附表二編號7之1,000元＋附表二編
    號8之14,000元＋附表二編號9之10,500元＋附表二編號10之46
    ,848元＋附表二編號11之5,000元】，為有理由，逾此部分為
    無理由。
  ㈢按二人互負債務，而其給付種類相同，並均屆清償期者，各
    得以其債務，與他方之債務，互為抵銷。但依債之性質不能
    抵銷或依當事人之特約不得抵銷者，不在此限；抵銷，應以
    意思表示，向他方為之。其相互間債之關係，溯及最初得為
    抵銷時，按照抵銷數額而消滅，民法第334條第1項、第335
    條第1項分別定有明文。經查：周復華尚應給付系爭工程尾
    款及追加工程款138,129元；全宥公司應給付修補及賠償費
    用109,398元等節，業如前述，則周復華主張抵銷後，尚應
    給付全宥公司28,731元。
四、綜上所述，全宥公司請求周復華給付28,731元，及自變更聲
    明暨準備狀繕本送達翌日即109年12月12日(見本院卷一第19
    3頁)起至清償日止，按週年利率百分之5計算之法定遲延利
    息，為有理由，應予准許，逾此範圍之請求，為無理由，應
    予駁回；周復華請求全宥公司應給付106,045元及法定利息
    ，為無理由，應予駁回。
五、本件全宥公司本訴勝訴部分係依民事訴訟法第427條適用簡
    易程序所為周復華敗訴之判決，依同法第389條第1項第3款
    規定，應依職權宣告假執行，並依同法第392條第2項規定，
    依聲請宣告周復華如預供擔保後，得免為假執行。而本件反
    訴部分既經駁回，其假執行之聲請亦失所附麗，應予駁回。
六、本件事證已臻明確，兩造其餘攻擊防禦方法及舉證，核與本
    判決之結果不生影響，爰不另為贅論，附此敘明。
七、本訴及反訴訴訟費用負擔之依據：民事訴訟法第79條。
中　　華　　民　　國　　111 　年　　 5　　月　　13　　日
                  臺灣臺南地方法院臺南簡易庭
　　　　　　　　　             法    官　王淑惠
以上正本係照原本作成。
如對本判決上訴，須於判決送達後20日內向本院提出上訴狀。
如委任律師提起上訴者，應一併繳納上訴審裁判費。
中　　華　　民　　國　　111 　年　　 5　　月　　13　　日
                               書 記 官  洪凌婷　　　
附表一：全宥公司主張除系爭工程外，另追加施作之工程項目及
        金額
編號 項   目 (見本院卷一第195頁) 金   額 1 2樓房間窗簾2口 8,500元 2 客廳大門上方玻璃 3,000元 3 廚房舊牆壁打除打底 30,000元 4 2樓訂製浴櫃  10,730元 5 中島加大增加抽屜 7,000元 6 側拉 4,000元 7 中島檯面使用石英石價差  50,000元 8 大怪物  7,500元 9 鞋櫃下磁磚打除後新貼 5,000元 10 1樓浴室訂製毛巾桿 2,500元 11 1樓浴室門框新作 5,000元 12 微波爐鐵架 3,000元 總計136,230元   

附表二：周復華主張應扣除及修補之工程項目、金額
編號 項   目 (見本院卷二第81至82頁) 金   額 1 1至2樓樓梯未依約包覆 9,000元 2 未搭鷹架  12,000元 3 廚房上櫃下拉五金缺1組  4,750元   4 1樓廁所面盆無法洩水 1,000元   5 1樓廁所馬桶接地套件未固定 2,300元 6 2樓新增電表未完成2樓用電佈線 3,000元   7 1樓廚房220伏特電壓內線系統未接地線 1,000元   8 1樓廁所門框、門檻、樓梯、牆壁工程未收尾、多處碰傷及髒污之修復費用 14,000元   9 2樓外推房間高低差6公分，地板拆除重鋪 11,100元   10 廚房洩水線施工錯誤致廚房無法正確洩水 46,848元  11 中島檯面石材價差  56,235元  12 非中島檯面石材價差 76,130元 總計237,363元